臺灣臺北地方法院交通事件裁定　　　　　　　　　　八十九年度交聲字第四八八號
　　異　議　人
　　即受處分人　甲○○
右列受處分人因違反道路交通管理處罰條例事件，對於臺北市交通事件裁決所中華民
國八十九年八月十一日所為之處分（原處分案號：北市裁三字第裁二二－ＣＧ000
0000號），聲明異議，本院裁定如左：
    主      文
原處分撤銷。
甲○○不罰。
    理      由
一、按交通違規事件裁罰案件，性質上屬於交通行政主管機關本於職權於公法上具體
    事件所為之決定而對外直接發生法律效果之單方行政行為，參酌行政法院五十六
    年度判字第八一號判例意旨「本件原告行為時尚在舊所得稅法施行期間，實體上
    固應適用舊法，但被告官署稽徵程序係開始於現行所得稅法令公布施行以後，程
    序上即應適用新法」，本件道路交通管理處罰條例雖於民國九十年一月十七日公
    布修正，於同年六月一日施行，依行政「實體從舊，程序從新」原則，尚無比較
    新舊法之問題，本件行為時法為修正前之舊法，核先敘明。次按法院受理交通事
    件，準用刑事訴訟法之規定，道路交通管理處罰條例第八十九條前段定有明文，
    是最高法院七十六年臺上字第四九八六號判例：認定犯罪事實所憑之證據，雖不
    以直接證據為限，間接證據亦包括在內；然而無論直接或間接證據，其為訴訟上
    之證明，須於通常一般之人均不致有所懷疑，而得確信其為真實之程度者，始得
    據為有罪之認定，倘其證明尚未達到此一程度，而有合理之懷疑存在以致事實審
    法院無從取得有罪之確信時，即應由法院為諭知被告無罪之判決，亦即刑事訴訟
    法上法院認定事實之最重要原則「認定被告有罪，就該有罪事實不能有任何之合
    理懷疑存在」，於法院審理行為人違反道路交通管理處罰條例案件時，自當有其
    適用。易言之，法院於審理行為人違反道路交通管理處罰條例案件，當踐行完畢
    調查證據之程序後，為事實之認定時，如就原處分機關所認定之行為人違規之事
    實仍有合理之訴訟上懷疑，而無法百分之百確信行為人確有該當於道路交通管理
    處罰條例各該處罰條文之構成要件事實時，即應依訴訟上之待證事實「倘有懷疑
    ，則從被告之利益作解釋」之證據法則，作對受處分人有利之認定。
二、本件原處分機關認受處分人即異議人甲○○於八十九年四月二十七日上午九時二
    十六分許，駕駛車牌號碼Ｈ二–一四三號營業小客車，行經臺北縣新店市○○路
    ○段一八三號前當時最高速限為五十公里之路段，以時速八十二公里速度行駛，
    超速三十二公里，為臺北縣警察局交通隊以當場拍照之方式採證，並以受處分人
    駕駛汽車有違反道路交通管理處罰條例第四十條第一項之行為掣單舉發，經將舉
    發通知單送達於受處分人後，受處分人於舉發通知單上所載應到案日期前向原處
    分機關提出申訴，經原處分機關函請舉發單位調查結果，仍認受處分人駕駛汽車
    有前開違規行為，原處分機關乃依道路交通管理處罰條例第四十條第一項、第六
    十三條第一項第一款、違反道路交通管理事件統一裁罰標準表之規定，於八十九
    年八月十一日裁處受處分人罰鍰新臺幣一千二百元，並記違規點數一點。
三、訊據受處分人甲○○堅決否認於右揭時間駕駛車牌號碼Ｈ二–一四三號營業小客
    車有任何違反道路交通管理處罰條例之行為，辯稱：伊絕不可能在一般道路以時
    速八十二公里之速度超速行駛，測速照相儀器可能有所誤差等語。經查，臺北縣
    新店市○○路○段一八三號前之測速照相儀器係將感應線圈埋在路面下，該感應
    線圈是很敏感的東西，一有斷過，即有誤差，本件舉發時間前後期間，該路段因
    感應線圈有斷，經警方與線圈原廠工程師研究結果，認為本件線圈測出之速度可
    能有誤，至於實際時速多少並不知道等情，業據證人即掣單舉發之警員乙○○結
    證屬實，並提出測速照相儀器維保記錄附卷相佐。而綜觀全案卷證，本件原處分
    機關認受處分人駕駛汽車有違規之行為，無非是以原採證照片為證，然此既為受
    處分人所否認，又經本案舉發之員警證述如上，則徒以此顯有疵瑕之照片，要難
    據以認定受處分人駕駛汽車確有違規之行為，況且既未能認定受處分人駕駛汽車
    當時之實際車速，自應作對受處分人有利之認定，認其所為上開辯解尚屬可採。
四、綜上所述，原處分機關所認定受處分人駕駛汽車有前述超速之違規行為，因本件
    查無其他積極證據足以證明，自應作對受處分人有利之認定，原處分機關未予詳
    查，遽對受處分人為前開裁罰，即難認為允當。本件受處分人之異議為有理由，
    自應由本院將原處分撤銷，並另為不罰之諭知如主文第二項所示，以資適法。
據上論斷，應依道路交通案件處理辦法第二十條前段，裁定如主文。
中      華      民      國    九十一    年      八      月     十四     日
                                      臺灣臺北地方法院交通法庭
                                          法  官  張  江  澤
右正本證明與原本無異。
如不服本裁定，應於裁定送達後五日內向本院提出抗告狀。
                                          書記官  石  幸  代
中      華      民      國    九十一    年      八      月     十六     日
